【裁判字號】    98,消債更,516
【裁判日期】    980413
【裁判案由】    聲請更生程序
【裁判全文】
臺灣高雄地方法院民事裁定           98年度消債更字第516號
聲  請  人  甲○○
上列當事人聲請消費者債務清理事件，本院裁定如下：
    主  文
聲請駁回。
聲請費用由聲請人負擔。
    理  由
一、本件聲請意旨略以：伊因有不能清償情事，曾依「中華民國
    銀行公會會員辦理消費金融案件無擔保債務協商機制」（下
    稱無擔保協商）申請債務協商並成立，約定自民國95年10月
    起，分60期，年利率9.88％，每月繳納新台幣（下同）17,9
    16元。又聲請人無業端靠配偶扶養，惟配偶薪資減少，又聲
    請人第二胎孩子於97年11月11日出世，負擔大幅增加，實已
    不足支付如此龐大之協商還款金額，迫不得已僅得於97年12
    月間提出更生之聲請，實係因其客觀上確有不可歸責之事由
    ，以致聲請人履約上生有重大之困難。又伊無擔保或無優先
    權之債務總額未逾1,200 萬元，復未經法院裁定開始清算程
    序或宣告破產，爰向本院聲請更生等語。
二、經查：
  (一)按「債務人與金融機構協商成立者，不得聲請更生或清算。
    但因不可歸責於己之事由，致履行顯有重大困難者，不在此
    限」、「本條例施行前，債務人依金融主管機關協調成立之
    中華民國銀行公會會員，辦理消費金融案件無擔保債務協商
    機制與金融機構成立之協商，準用前項之規定」消費者債務
    清理條例第151 條第5 、6 項定有明文。
  (二)債務人所主張之上開事實，業據提出債權人清冊、財產狀況
    說明書、財團法人金融聯合徵信中心之債權人清冊、戶籍謄
    本及家族體系表、土地登記謄本、前置協商退件通知函、聲
    請人及其配偶與受扶養人之95年、96年所得清單及財政部高
    雄市國稅局財產歸屬資料清單、勞健保支出證明、交通費收
    據、生活費收據、聲請人次子出生證明書、聲請人配偶薪資
    單、三商美邦人壽保險送金單、牌照稅收據、燃料費收據等
    文書為證。復經中國信託商業銀行函附與聲請人繳款狀況之
    資料在卷可稽。
  (三)聲請人現尚無毀諾之情事，惟主張其因配偶薪資減少，又次
    子誕生等情，以致履約上生有重大困難之虞，需經更生程序
    重整債務狀況。查(1)聲請人主張其配偶薪資有減少等情，提
    出有其配偶薪資單為證，惟每月薪資多因加班時數或全勤與
    否而有變動，聲請人僅提出該年度9 月至11月之薪資單，實
    難據此認定有薪資減少之情事；又該年度平均薪資多半含有
    三節獎金、紅利金包含在內，聲請人僅以各該月份之薪資單
    主張有薪資減少之情事，容有未恰。故聲請人之配偶既未變
    更雇主，又無法提出實有減薪之具體事證，故應以96年度之
    平均月薪計算聲請人之月薪。(2)據聲請人提出其配偶96年度
    之所得清單，該年年收入為777,943 元，平均月薪為64,829
    元。又聲請人一家4 口，並主張需扶養聲請人配偶之母（扶
    養義務人6 人），考量其既已積欠高額債務，理應撙節支出
    ，是以97年度臺灣省每人每月最低生活費9,829 元計算家庭
    必要生活支出費用應為40,954元（計算式：9,829 ×4 ＋9,
    829 ÷6 ＝40,954）；(3)聲請人家庭每月約有64,829元之收
    入，如扣除必要生活費用40,954元後，尚餘有23,875元，仍
    足以繳納每月應還款費用17,916元，並無不可歸責於己之事
    由致履行顯有重大困難之事由，故本件更生實難核准。
三、綜上所述，本件聲請人聲請更生，無法立證證明其確於與金
    融機關達成前揭協商後，有不可歸責於己之事由致履行顯有
    重大困難，難謂其符合消費者債務清理條例第151 條第5項
    之規定，自不得聲請更生，應駁回其更生之聲請。
四、爰依消費者債務清理條例第8 條、第151 條第5 項、第15條
    ，民事訴訟法第78條，裁定如主文。
中    華    民    國    98    年    4     月    13    日
                  臺灣高雄地方法院鳳山分庭
                          法  官  何悅芳
以上正本係照原本作成。
如不服本裁定，應於送達後10日內，向本院提出抗告狀並表明抗
告理由，如於本裁定宣示後送達前提起抗告者，應於裁定送達後
10日內補提抗告理由書（須附繕本）。
中    華    民    國    98    年    4     月    13    日
                          書記官  洪嘉慧


司法院資訊處製作；財團法人民間司法改革基金會備份。
